臺灣雲林地方法院民事判決　　　　　　 100年度家訴字第71號
原　　　告　台新國際商業銀行股份有限公司
法定代理人　蔡榮棟
被　　　告　蔡惠滿
　　　　　　康文勝
上列當事人間請求宣告改用分別財產制事件，本院於中華民國10
0 年10月28日言詞辯論終結，判決如下：
    主      文
宣告被告蔡惠滿與被告康文勝間之夫妻財產制改用分別財產制。
訴訟費用新臺幣參仟元由被告負擔。
    事實及理由
壹、兩造之陳述：
一、原告起訴主張：被告蔡惠滿與被告康文勝為夫妻關係，迄未
    訂立夫妻財產制契約，被告蔡惠滿積欠原告新臺幣（下同）
    405,319 元，經原告數次對被告蔡惠滿催索，惟被告蔡惠滿
    均置之不理，迄未償還上開債務，後經原告向法院聲請對被
    告蔡惠滿強制執行，惟經執行無效，而經法院核發債權憑證
    ；而原告向國稅局調閱被告蔡惠滿之最新年度財產所得資料
    ，發現被告蔡惠滿名下亦無任何可供執行之財產，為保障債
    權人之權益，爰依民法第1011條規定，請求宣告被告改用分
    別財產制等語。並聲明：如主文所示。
二、被告蔡惠滿方面：因為欠錢都是被告蔡惠滿當時做直銷欠的
    ，房屋是被告康文勝很辛苦才購買的房子，被告蔡惠滿沒有
    出到半毛錢，且該房屋目前也貸款中，加上被告蔡惠滿自己
    也有氣喘，身體不好，也沒有辦法工作償還。當初有償還，
    是因為目前身體不好，所以才沒有辦法工作償還，希望原告
    能給被告蔡惠滿一段時間，利息減少一點云云置辯。
三、被告康文勝方面：房屋是被告康文勝自己購買，被告蔡惠滿
    也沒有出過半毛錢等語。
貳、本院得心證之理由：
一、原告主張之上開事實，業據其提出戶籍謄本、本院100 年6
    月30日雲院恭100 司執辰字第17020 號債權憑證、被告蔡惠
    滿調件明細表、本院夫妻財產制登記資料查詢等件影本為證
    ，且為被告二人所不否認，自堪信原告上開主張應為真實。
二、按夫妻未以契約訂立夫妻財產制者，除本法另有規定外，以
    法定財產制為其夫妻財產制；債權人對於夫妻一方之財產已
    為扣押，而未得受清償時，法院因債權人之聲請，得宣告改
    用分別財產制，民法第1005條、第1011條分別定有明文。而
    所謂未得受清償，包括全無可扣押之物或所扣押之物數量不
    足及所扣押之財產不足清償該為扣押之債權人債權等情形，
    復有最高法院89年度台上字第854 號判決可資參照。此法條
    立法意旨，為貫徹物權法定主義及保護交易安全，同時避免
    夫妻藉登記夫妻財產制之方式，逃避債權人之強制執行。
三、查本件原告為被告蔡惠滿之債權人，經依法強制執行後，均
    查無財產可供執行而執行未果，原告之債權顯無法獲得清償
    ，已如前述，是原告依上開民法規定，聲請宣告被告蔡惠滿
    、康文勝夫妻二人改用分別財產制，洵屬有據，應予准許。
四、兩造其餘攻擊或防禦方法及舉證，經審酌後均不影響本院所
    為前開判斷，爰不再逐一論述，附此敘明。
、據上論結，本件原告之訴為有理由，依民事訴訟法第78條、
    第85條第1 項前段，判決如主文。
中    華    民    國   100    年    11    月    11    日
                      家事法庭  法  官   黃瑞井
以上正本係照原本作成。
如對本判決上訴，須於判決送達後20日內向本院提出上訴狀（須
附繕本），並需繳納上訴費用新臺幣4,500 元。
中    華    民    國   100    年    11    月    11    日
                                書記官   鄭國銘